【裁判字號】    95,判,1814
【裁判日期】    951109
【裁判案由】    稅捐稽徵法
【裁判全文】
最  高  行  政  法  院  判  決
                                     95年度判字第01814號
上  訴  人  加拿食品企業有限公司
代  表  人  乙○○○
被 上訴 人  財政部臺灣省南區國稅局
代  表  人  甲○○
上列當事人間因稅捐稽徵法事件，上訴人對於中華民國94年5月
18日高雄高等行政法院94年度訴字第29號判決，提起上訴，本院
判決如下：
    主  文
上訴駁回。
上訴審訴訟費用由上訴人負擔。
    理  由
一、本件上訴人民國（下同）91年度購買貨物，進貨金額合計新
    臺幣（下同）23,557,670元（不含稅），未依稅捐稽徵機關
    管理營利事業會計帳簿憑證辦法第21條第1項規定，取得進
    項憑證，經法務部調查局南部地區機動工作組（下稱南機組
    ）查獲，通報被上訴人查證屬實，審理違章成立，被上訴人
    乃依稅捐稽徵法第44條規定，按查明認定之進貨總額處5%罰
    鍰1,177,883元。上訴人不服，申經復查未獲變更，提起訴
    願亦遭決定駁回，遂提起行政訴訟。
二、上訴人於原審起訴主張：南機組查扣上訴人電腦檔案中所記
    載之進貨供應商係為其預計採購對象，非實際交易內容，被
    上訴人將其全數認列為其進項金額，予以處罰，與實情不符
    。又被上訴人謂上訴人未依規定取得進貨憑證，應以供應商
    漏開銷貨統一發票為計算基礎，供應商如漏開銷貨發票之銷
    售對象是否為上訴人，尚待確定，應以供應商依稅捐稽徵法
    第34條第1項確定為依歸，請供應商確定漏開發票對象為上
    訴人確定後再議。且上訴人當時負責人的妻子王雅琴為本件
    檢舉人，此電腦報表亦是她本人所製作，根據經驗法則，自
    不足採信，被上訴人應該要把帳查清楚，不能根據電腦報表
    為準等語，請求撤銷訴願決定及原處分。
三、被上訴人則以：上訴人91年度進貨金額合計37,330,964元，
    扣除進貨退回金額457,473元，進貨淨額為36,873,491元，
    減除上訴人已自行申報全年進項金額13,315,821元，91年度
    未依規定取得進項憑證金額23,557,670元，上開進貨金額經
    其前負責人陳金隆於91年11月6日在南機組認諾在案。又按
    一般會計原理原則，進貨退回（出）係指買受人已發生進貨
    事實，後因故退回所購進之商品，本件上訴人被查扣之資料
    既均分別詳載進貨金額及進貨退回金額，足證廠商交易統計
    表為上訴人購買貨物之詳細資料，上訴人主張南機組查扣其
    電腦檔案中所記載之進貨供應商係為其預計採購之對象，非
    實際交易內容，乃卸責之詞，核不足採。再者，營利事業賣
    方銷貨是為買方進貨；進、銷貨金額為一體之兩面，上訴人
    91年之進貨金額為其進貨來源業者之銷貨收入，又南機組查
    獲上訴人電腦檔案中，詳細記載其進貨來源者名稱及金額等
    ，進貨金額經上訴人前負責人陳金隆於91年11月6日在南機
    組認諾，違章事證洵堪認定，而上訴人迄未提示新事證供核
    ，卻空言主張，其未依規定取得進貨金額，應以供應商漏開
    銷貨統一發票為計算基礎；又諉稱其電腦檔案記載之供應商
    之銷貨對象是否為上訴人，尚待確定等節，顯對證據法則有
    所誤解，並圖卸責之詞，亦不足採，資為答辯。
四、原審斟酌全辯論意旨及調查證據結果，以：上訴人91年度未
    依規定取得進項憑證金額23,557,670元，涉嫌觸犯稅捐稅稽
    徵法、商業會計法及刑法等罪嫌，業經南機組依刑事訴訟法
    規定移送臺灣臺南地方法院檢察署偵辦，此有上訴人進貨廠
    商交易統計表、客戶基本資料表、進貨付款簽收簿、及查獲
    時之負責人陳金隆之調查、詢問筆錄可稽。是上訴人事後空
    言否認，自難採取。次查，營利事業賣方銷貨是為買方進貨
    ，進、銷貨金額為一體之兩面，上訴人88年之進貨金額為其
    進貨來源業者之銷貨收入，上訴人謂本件供應商漏開銷貨發
    票之銷售對象是否為上訴人，尚待確定，應以供應商依稅捐
    稽徵法第34條第1項確定為依歸，不應以當事人之自白為唯
    一證據云云，亦非可採。再者，本件復查階段被上訴人曾以
    93年5月21日南區國稅法一字第0930106045號函請上訴人提
    供其主張進貨供應商係預計採購之對象，非實際交易內容等
    之具體事證供核，而上訴人迄未提示新事證供核，就事實為
    完全且真實之陳述；僅一再主張其扣案之電腦檔案中所記載
    之進貨供應商係為其預計採購對象，非實際交易內容云云，
    並未否定該交易統計表資料形式上之真實性，乃直至原審法
    院行言詞辯論時始提出電腦報表係由上訴人當時負責人陳金
    隆之配偶，即本案檢舉人王雅琴所製作，根據經驗法則，應
    不可採信一情，既未提出任何確實可信之證據資料供原審法
    院審酌，以盡其協力調查之義務，故上訴人所述各節，自不
    足採，因而駁回上訴人之訴。
五、上訴意旨略謂：被上訴人謂上訴人未取得進貨憑證，應以供
    應商漏開銷售發票為基礎，供應商漏開銷貨發票之銷售對象
    是否為上訴人尚待確定，應以供應商依稅捐稽徵法第34條第
    1項確定為依歸。次以，供應商之營業人漏開發票銷售金額
    確定，方可依稅捐稽徵法第44條處上訴人5%之罰鍰，方符財
    政部84年8月9日台財稅字第841640632號函釋意旨。況依財
    政部66年4月4日台財稅字第32147號函釋，小規模營利事業
    未給予憑證暫免罰，則被上訴人應可通報全國調查，查明上
    訴人向小規模營利事業進貨之金額，予以扣除，始符合公平
    原則。末查，上訴人經營之食品，原料為農產品，依據營利
    事業所得稅查核準則第45條第2款、第58條規定及財政部71
    年7月26日台財稅第35557號、75年3月14日台財稅第7522194
    號函釋，得免予處罰，是被上訴人應查明上訴人之供應商究
    有若干之小規模營利事業及出售農產品後，將之扣除免予處
    罰等語。
六、本院查：(一)按「營利事業依法規定應給與他人憑證而未給與
    ，應自他人取得憑證而未取得，或應保存憑證而未保存者，
    應就其未給與憑證、未取得憑證或未保存憑證，經查明認定
    之總額，處百分之五罰鍰。」、「對外營業事項之發生，營
    利事業應於發生時自他人取得原始憑證，如進貨發票，或給
    與他人原始憑證，如銷貨發票。」分別為稅捐稽徵法第44條
    及稅捐稽徵機關管理營利事業會計帳簿憑證辦法第21條第1
    項所規定。(二)本件上訴人91年度購買貨物，進貨金額合計23
    ,557,670元（不含稅），未依稅捐稽徵機關管理營利事業會
    計帳簿證辦法第21條第1項規定，取得進項憑證，經南機組
    查獲，通報被上訴人查證屬實，審理違章成立，被上訴人乃
    依稅捐稽徵法第44條規定，按查明認定之進貨總額處5%罰鍰
    1,177,883元。上訴人不服，申經復查未獲變更，提起訴願
    亦遭決定駁回，遂提起本件行政訴訟。原判決以：上訴人91
    年度未依規定取得進項憑證金額23,557,670元，有上訴人進
    貨廠商交易統計表、客戶基本資料表、進貨付款簽收簿、及
    查獲時之負責人陳金隆之調查、詢問筆錄可稽。又營利事業
    賣方銷貨是為買方進貨，進、銷貨金額為一體之兩面，上訴
    人88年之進貨金額為其進貨來源業者之銷貨收入，上訴人謂
    本件供應商漏開銷貨發票之銷售對象是否為上訴人，尚待確
    定，應以供應商依稅捐稽徵法第34條第1項確定為依歸，不
    應以當事人之自白為唯一證據云云，並非可採，及上訴人迄
    未提示新事證供核，就事實為完全且真實之陳述，僅一再主
    張其扣案之電腦檔案中所記載之進貨供應商為其預計採購對
    象，非實際交易內容云云，自非可採等情，已論述綦詳，上
    訴人就原審取捨證據、認定事實之職權行使，再予爭執，要
    難謂為原判決有違背法令之情形。(三)上訴人雖另主張，依財
    政部66年4月4日台財稅字第32147號，及84年8月9日台財稅
    字第841640632號函釋，小規模營利事業未給予憑證暫免罰
    ；另依財政部71年7月26日台財稅第35557號、75年3月14日
    台財稅第7522194號函釋，購入原料為農產品者，亦得免於
    處罰，被上訴人應查明上訴人之供應商究有若干之小規模營
    利事業及出售農產品後，將之扣除免予處罰等語，惟查上訴
    人於原審未為上述主張，且究應扣除若干金額之小規模營業
    額及農產品數額，涉及事實之調查認定，亦非本院所得審酌
    ，難認得為上訴第三審之理由。(四)綜上所述，原判決認原處
    分認事用法，尚無違誤，訴願決定予以維持，亦無不合，因
    而駁回上訴人在原審之訴，經核並無違背法令情事。上訴論
    旨，仍執前詞，指摘原判決違誤，求予廢棄，難認有理由，
    應予駁回。
據上論結，本件上訴為無理由，依行政訴訟法第255條第1項、第
98條第3項前段，判決如主文。
中    華    民    國    95    年    11    月    9     日
                  第二庭審判長法  官  廖  政  雄
                              法  官  鍾  耀  光
                              法  官  姜  仁  脩
                              法  官  王  德  麟
                              法  官  黃  清  光
以  上  正  本  證  明  與  原  本  無  異
中    華    民    國    95    年    11    月    9     日
                              書記官  王  史  民


司法院資訊處製作；財團法人民間司法改革基金會備份。
